【裁判字號】    97,簡上,253
【裁判日期】    980527
【裁判案由】    債務人異議之訴
【裁判全文】
臺灣板橋地方法院民事判決             97年度簡上字第253號
上  訴  人  丙○○
被上訴人    臺中商業銀行股份有限公司
法定代理人  乙○○
訴訟代理人  甲○○
上列當事人間債務人異議之訴事件，上訴人對於中華民國97年9
月30日臺灣板橋地方法院三重簡易庭97年度重簡字第1598號第一
審判決提起上訴，經本院於民國98年5 月13日言詞辯論終結，判
決如下：
    主  文
上訴駁回。
第二審訴訟費用由上訴人負擔。
    事實及理由
一、上訴人起訴主張：上訴人於打工期間，身分證影本遭訴外人
    楊金蘭、鄭安國冒用，並偽造上訴人資料向被上訴人信用卡
    申請簽帳消費新臺幣（下同）52,939元，被上訴人為此向法
    院聲請對上訴人核發支付命令，支付命令送至上訴人位於臺
    北市○○路之戶籍地址，由上訴人之胞弟代收，然上訴人自
    89年間起即因工作及照顧外公之故而居住於臺北縣永和市，
    上訴人胞弟於92年11月3 日代收支付命令後並未轉交上訴人
    ，直至1 個月後上訴人回到戶籍地時，始發現該支付命令，
    上訴人因不諳法律，致未於20日內向法院提出異議，被上訴
    人即持該支付命令聲請鈞院97年度執字第45642 號清償債務
    事件對上訴人之財產強制執行。然本件信用卡確係遭人冒用
    上訴人身分證影本所申辦，上訴人從未持該卡為任何消費，
    為此提起本件異議之訴，請求撤銷鈞院97年度執字第45642
    號清償債務事件之強制執行程序等語。原審判決駁回上訴人
    之訴，上訴人不服提起上訴，並聲明：(一)原判決廢棄。(二)鈞
    院97年度執字第45642 號清償債務事件之強制執行程序應予
    撤銷。
二、被上訴人則以：上訴人主張其因個人資料遭冒用偽辦信用卡
    云云，並非真實，且上訴人如否認支付命令所載之請求權，
    應於法定期間內提出異議，不得以不諳法律為由，於逾異議
    期間後，再提起本件異議之訴等語，資為抗辯。並聲明：上
    訴駁回。
三、得心證之理由：
（一）按執行名義成立後，如有消滅或妨礙債權人請求之事由發
      生，債務人得於強制執行程序終結前，向執行法院對債權
      人提起異議之訴。如以裁判為執行名義時，其為異議原因
      之事實發生在前訴訟言詞辯論終結後者，亦得主張之。執
      行名義無確定判決同一之效力者，於執行名義成立前，如
      有債權不成立或消滅或妨礙債權人請求之事由發生，債務
      人亦得於強制執行程序終結前提起異議之訴。執強制執行
      法第14條第1 項、第2 項定有明文。故債務人異議之訴，
      須以其主張消滅或妨礙債權人請求之事由，係發生於執行
      名義成立後者，或在以裁判為執行名義時，其為異議原因
      之事實，係發生在前訴訟言詞辯論終結後者，債務人始得
      於強制執行程序終結前提起之。若其主張之事由，在執行
      名義成立之前，或在前訴訟言詞辯論終結之前，即已存在
      ，則非債務人異議之訴所能救濟。又債務人對於支付命令
      未於法定期間合法提出異議者，支付命令與確定判決有同
      一之效力，民事訴訟法第521 條第1 項定有明文。故確定
      之支付命令與確定判決有同一之效力，凡確定判決所能生
      之既判力及執行力，支付命令皆有之，當事人不得就該法
      律關係更行起訴；是執行名義為支付命令時，債務人僅得
      以支付命令成立後發生之異議原因事實，對執行債權人提
      起異議之訴。
（二）本件被上訴人係以臺灣臺北地方法院92年度促字第60315
      號支付命令為執行名義，聲請本院97年度執字第45642 號
      清償債務事件對上訴人之財產強制執行，有本院上開執行
      事件卷宗影本附卷可憑。依上開說明，上訴人僅得以支付
      命令成立後發生之異議原因事實，對被上訴人提起異議之
      訴。惟查上訴人主張本件信用卡係遭人冒用其名義申辦及
      簽帳消費等事實，乃執行名義成立前即已存在之事由，非
      執行名義成立後始發生之事實，上訴人應不得據該事由提
      起異議之訴甚明。上訴人猶據以提起本件異議之訴，請求
      撤銷本院上開強制執行程序，於法自有未合，不應准許。
（三）上訴人雖另主張本件支付命令係送至上訴人位於臺北市○
      ○路之戶籍地址，由上訴人之胞弟代收，然上訴人自89年
      間起即因工作及照顧外公之故而居住於臺北縣永和市，上
      訴人胞弟代收支付命令後並未轉交上訴人，直至1 個月後
      上訴人回到戶籍地時，始發現該支付命令，上訴人因不諳
      法律，致未於20日內向法院提出異議云云。惟按若執行名
      義並未成立，債權人竟聲請對債務人強制執行，而侵害債
      務人之權利，僅係債務人得否依強制執行法第12條第1 項
      規定聲明異議之問題，尚非得提起債務人異議之訴救濟（
      最高法院87年台上字第1438號判決意旨參照），故上訴人
      以上開事由提起異議之訴，亦難謂有理由。
四、綜上所述，上訴人主張本件信用卡係遭人冒用其名義申辦並
    簽帳消費，及本件執行名義之支付命令係送至上訴人位於臺
    北市○○路之戶籍地址，然上訴人當時並未居住於該戶籍址
    等情，均非執行名義成立後所發生之原因事實，上訴人據以
    提起異議之訴，為無理由，不應准許。原審為上訴人敗訴之
    判決，並無不合，上訴意旨指摘原判決不當，求予廢棄改判
    ，為無理由，應予駁回。
五、本件事證已臻明確，兩造其餘主張陳述及所提之證據，均毋
    庸再予審酌，附此敘明。
六、據上論結，本件上訴為無理由，依民事訴訟法第436 條之1
    第3 項、第449 條第1 項、第78條，判決如主文。
中    華    民    國    98    年    5     月    27    日
                  民事第三庭    審判長法  官   朱耀平
                                      法  官   邱育佩
                                      法  官   許月珍
以上正本證明與原本無異。
本判決不得上訴。
中    華    民    國    98    年    5     月    27    日
                            書記官  劉鴻傑


司法院資訊處製作；財團法人民間司法改革基金會備份。
